【裁判字號】    97,財管,50
【裁判日期】    970522
【裁判案由】    指定遺產管理人
【裁判全文】
臺灣臺中地方法院民事裁定              97年度財管字第50號
聲  請  人  三信商業銀行股份有限公司
法定代理人  乙○○
代  理  人  丙○○
相  對  人  王有民律師
上列聲請人聲請選任被繼承人甲○○遺產管理人事件，本院裁定
如下：
    主  文
選任王有民律師為被繼承人甲○○（男、民國○○○年○○月○
○○日生、身分證統一編號：Ｚ000000000號、生前最
後住所臺中市○○區○○路二段五之十七號四樓，於民國九十二
年十二月八日死亡）之遺產管理人。
准對被繼承人甲○○之繼承人為承認繼承之公示催告。
被繼承人甲○○之繼承人，應自前項公示催告最後登載新聞紙之
日起，壹年內承認繼承，上述期限屆滿，無繼承人承認繼承時，
被繼承人甲○○之遺產，於清償債權並交付遺贈物後，如有剩餘
即歸屬國庫。
聲請程序費用新臺幣壹仟元由被繼承人甲○○之遺產負擔。
    理  由
一、按繼承開始時，繼承人有無不明，而無親屬會議或親屬會議
    未於1個月內選定遺產管理人者，利害關係人得聲請法院選
    任遺產管理人，並由法院依公示催告程序，定6個月以上之
    期限，公告繼承人，命其於期限內承認繼承。按公示催告之
    公告，應黏貼於法院之公告處，並登載於公報、新聞紙或其
    他相類之傳播工具；前項登載公報、新聞紙或其他相類之傳
    播工具之日期或期間由法院定之。又按民事訴訟法第542條
    及第543條之規定，除申報權利期間外，於依民法第1178條
    所為之公示催告準用之，民法第1177條、第1178條第1項、
    第2項、民事訴訟法第542條、非訟事件法第152條均規定甚
    明。又先順序繼承人均拋棄其繼承時由次順序之繼承人繼承
    ，其次順序繼承人有無不明或第4順序之繼承人均拋棄其繼
    承者，準用關於無人承認繼承之規定，民法第1176條第6項
    亦著有明文。
二、本件聲請意旨略以：被繼承人甲○○（男、民國○○年○○月○○
    日生、身分證統一編號：Ｚ000000000號、生前最後住所臺中
    市○○區○○路2段5之17號4樓）生前曾向聲請人借款，債
    務尚未清償完畢，即於92年12月8日死亡，其尚留有遺產，
    惟其繼承人均拋棄繼承，是其繼承人處於有無不明之狀態，
    且親屬會議未於法定期間內選定遺產管理人，致該遺產無人
    管理而民事訴訟程序亦因而停止無以進行，自有聲請本院選
    定遺產管理人，依法踐行公示催告等程序之必要等語。並提
    出本院中院清民癸93繼66字第25088號民事庭函文、借據、
    小額信用貸款契約、債權憑證（均影本）、繼承系統表各1
    份及戶籍謄本6份為證。
三、本院查：聲請人主張其為被繼承人甲○○之債權人，被繼承
    人甲○○死亡後其所有繼承人均已拋棄繼承，是否仍有應繼
    承之人不明，而其親屬會議未於法定期間內選定遺產管理人
    等事實，業經聲請人提出前揭證據為證，復經本院調取本院
    93年度繼字第66號、119號、128號拋棄繼承事件卷宗核閱屬
    實，自堪信為真實。復聲請人主張由王有民律師擔任遺產管
    理人，王有民律師亦於97年5月7日以書狀陳明有意願擔任本
    件遺產管理人，而王有民律師為執業律師，非但具有專業知
    識及能力，且與被繼承人所遺遺產間無利害關係，若由其擔
    任本事件之遺產管理人，定能秉持其專業倫理擔當此具公益
    性質之職務，並順利達成管理保存及清算遺產之任務。執此
    ，本院認為由其擔任被繼承人之遺產管理人，應屬妥適，爰
    選任之。並依法為承認繼承之公示催告。末按，民法第1185
    條規定：第1178條所定之期限屆滿，無繼承人承認繼承時，
    其遺產於清償債權，並交付遺贈物後，如有賸餘，歸屬國庫
    ，附此敘明。
四、依非訟事件法第157條裁定如主文。
中    華    民    國    97    年    5     月    22    日
                  家事法庭      法  官  陳宗賢
以上正本係照原本作成。
如對本裁定抗告，須於裁定送達後10日內向本院提出抗告狀（須
附繕本）。
中    華    民    國    97    年    5     月    22    日
                                書記官  林素珍


司法院資訊處製作；財團法人民間司法改革基金會備份。
